【裁判字號】    98,訴,795
【裁判日期】    981126
【裁判案由】    強盜等
【裁判全文】
臺灣高雄地方法院刑事判決               98年度訴字第795號
公  訴  人  臺灣高雄地方法院檢察署檢察官
被      告  甲○○
                    號
                    （另案於臺灣臺南監獄執行中）
指定辯護人  本院公設辯護人  陳信凱
上列被告因強盜等案件，經檢察官提起公訴（98年度偵字第6763
號），本院判決如下：
    主  文
甲○○犯竊盜罪，累犯，處有期徒刑捌月，扣案之黏膠繫線墊片
壹片沒收。又犯恐嚇危害安全罪，累犯，處有期徒刑肆月。應執
行有期徒刑拾壹月，扣案之黏膠繫線墊片壹片沒收。
被訴傷害罪部分，公訴不受理。
    事  實
一、甲○○前因詐欺、竊盜案件，經本院以96年度簡上字第410
    號、96年度易字第3318號判決各判處有期徒刑4 月確定，2
    罪接續執行，於民國97年5 月7 日執行完畢。詎猶不知悔改
    ，竟意圖為自己不法之所有，於98年2 月20日14時16分許，
    在址設高雄縣大樹鄉○○村○○街266 號之「高龍聖真殿」
    ，因見該殿內功德箱無人看管，即以雙面膠帶黏貼螺絲墊片
    繫上尼龍繩之自製工具，垂放至功德箱內黏取現金之方式，
    竊取香油錢新臺幣（下同）270 元得手後，欲離去之際，適
    為乙○○發覺而上前制止，將甲○○壓制在地以阻止其離去
    ，甲○○明知其係染有免疫缺乏病毒之帶原者，竟另基於恐
    嚇之犯意，向乙○○恫稱：我有愛滋病要咬你等語，以此加
    害生命、身體之事，恐嚇乙○○，使乙○○心生畏懼，致生
    危害於安全，嗣為旁人發現報警處理，經警到場逮捕甲○○
    ，並扣得上開黏膠繫線之墊片1 片、現金100 元紙鈔2 張、
    50元硬幣1 枚、10元硬幣2 枚（現金部分業由乙○○領回）
    ，而悉上情。
二、案經乙○○訴由高雄縣政府警察局仁武分局報告臺灣高雄地
    方法院檢察署檢察官偵查起訴。
    理  由
壹、有罪部分：
一、證據能力部分：
  (一)按被告以外之人於審判外之陳述，雖不符刑事訴訟法第159
    條之1 至第159 條之4 之規定，而經當事人於審判程序同意
    作為證據，法院審酌該言詞陳述或書面陳述作成時之情況，
    認為適當者，亦得為證據，刑事訴訟法第159 條之5 第1 項
    定有明文。本件檢察官、被告及其辯護人於本院審判程序時
    ，除證人乙○○於警詢、偵訊時之供述，被告及其辯護人不
    同意作為證據外，就本判決所引用其他審判外之言詞或書面
    陳述，均明示同意有證據能力，本院認該具有傳聞證據性質
    之證據，其取得過程並無瑕疵，且與待證事實具有關聯性，
    證明力非明顯過低，以之作為證據係屬適當，認俱得為證據
    。
  (二)按被告以外之人於偵查中向檢察官所為陳述，除顯有不可信
    之情況者外，得為證據，刑事訴訟法第159 條之1 第2 項定
    有明文。查證人乙○○於檢察官偵查中所為之陳述，係經檢
    察官告以具結之義務及偽證罪之處罰後，再命其朗讀結文並
    具結後所為之陳述，核其製作筆錄過程，並無違法取供述或
    證明力明顯過低之瑕疵，所為陳述係出於供述者之真意，皆
    具信用性。況於本院審理時，已依人證調查程序，傳喚證人
    到場，命其等立於證人之地位經公訴人、被告當庭交互詰問
    ，並使被告有與之對質及詰問之機會，認已完足為合法調查
    之證據，並保障被告之對質詰問權，是以證人乙○○於偵查
    中所為陳述作為證據，並無任何不當，揆諸前開說明，應有
    證據能力。
  (三)被告及辯護人爭執公訴人所提出證人乙○○於警詢時所為陳
    述之證據能力。本院審酌證人乙○○經傳喚到庭作證結果，
    所述與上開警詢中之陳述尚無不符，故已無引用其警詢時所
    為陳述之必要。
  (四)卷附照片12張、監視錄影光碟1 片，乃均以科學、機械之方
    式對於當時之情況所為忠實且正確之紀錄，性質上並非供述
    證據，故無傳聞法則之適用，又查無不得為證據之狀況，自
    具有證據能力。另高雄縣政府警察局仁武分局扣押筆錄、扣
    押物品目錄表各1 份、贓物認領保管單1 紙，其證據目的及
    性質均屬於物證而非供述證據，自無傳聞法則規定之適用，
    只須合法取得，即可為證據。
二、訊據被告固坦承其有於上開時、地，以自製工具垂放至功德
    箱內黏取現金270 元之事實，惟否認有何竊盜既遂與恐嚇之
    犯行云云，辯稱：伊正欲離去時，為乙○○發覺而上前制止
    ，伊係因咬傷乙○○的手臂，才告訴乙○○因伊有愛滋病，
    希望他去作檢查，伊被壓制在地上也沒有再反抗，乙○○還
    帶伊回殿內拜拜，伊有把錢還回去云云。經查：
  (一)被告於上揭時、地，以雙面膠帶黏貼螺絲墊片繫上尼龍繩之
    自製工具，垂放至功德箱內黏取現金270 元，後為乙○○發
    覺而制止，並將被告壓制在地之事實，據被告供承在卷，且
    經證人乙○○於偵查、審理中證述明確，復有高雄縣政府警
    察局仁武分局扣押筆錄、扣押物品目錄表各1 份、贓物認領
    保管單1 紙、扣案之黏膠繫線之墊片1 片、監視錄影光碟1
    片暨勘驗筆錄1 份、採證照片12張（見警卷第10-15 頁、第
    29-34 頁、本院卷第29-33 頁）在卷可稽，此部分事實，堪
    以認定。
  (二)被告及其辯護人雖辯稱：被告未離開行竊現場即遭制止，故
    被告尚未破壞原來廟方對該香油錢之支配關係，且被告後來
    有把錢還回去云云。惟被告於審理中已供承：我因缺錢買毒
    品才偷香油錢，我以鐵片黏香油錢，再以尼龍繩拉上時，錢
    已經有黏到鐵片上面等語（見本院卷第60頁）。核與證人乙
    ○○於本院審理時證稱：香油錢當時黏在被告的工具上，而
    工具在被告手上，錢黏在工具上面，工具上面有黏著白膠，
    上面夾著錢等語相符（見本院卷第58頁），是被告以工具沾
    黏香油錢後，將工具及香油錢拿取在手中乙節，堪以認定。
    又按刑法上竊盜罪既遂未遂區分之標準，係採實力支配說，
    即行為人將竊盜之客體，移入一己實力支配之下者為既遂，
    若著手於竊盜，而尚未脫離他人之持有，或未移入一己實力
    支配之下者，則為未遂（最高法院17年上字第509 號判例意
    旨可資參照）。本件被告既已將上開工具連同香油錢拿取在
    手中，即處於其可隨時處分、支配之狀況，是其因此而建立
    新的持有支配關係，所竊得之物已移入其實力支配之下，縱
    未離去現場或事後返還竊得之物，仍無妨該罪既遂之成立。
    故被告及其辯護人所辯當時被告之行為僅構成竊盜未遂云云
    ，尚非可採。
  (三)被告雖否認有何恐嚇之犯行並以前詞置辯。惟被告確係罹有
    免疫缺乏病毒之帶原者乙節，有行政院衛生署疾病管制局98
    年4 月7 日衛署疾管愛字第0980005959號函1 紙在卷可稽（
    見偵卷第21頁），且證人乙○○於偵訊時證述：被告被我制
    伏在地時要求我放他走，又說他有愛滋病要咬我（見偵卷第
    12頁），於審理時復證稱：我勒住被告的脖子把他絆倒，然
    後就用雙手把他壓制在地，被告要我放他走，跟我說他有愛
    滋病要咬我，我一時之間沒有辦法反應，如果我來得及反應
    的話會害怕而放他走，且我後來想到被咬會有愛滋病感到恐
    懼，精神壓力很大，在6 個月潛伏期經過後，經朋友相勸我
    去檢查，結果確定是沒有等語（見本院卷第55-56 頁）。證
    人乙○○與被告素不相識，並無仇怨，當無蓄意誣指被告致
    陷偽證重罪之可能，其所為證言應堪採信。可認被告確係於
    遭乙○○壓制在地時，將其患有愛滋病要咬人之加害意旨告
    知乙○○，已使乙○○心生畏懼而有不安全感，尚不以其聽
    聞當下即生畏怖心或確實發生客觀上之危害為必要。
三、至公訴意旨雖略以：被告於竊取上開香油錢後，正欲離去之
    際，適為乙○○發覺而上前制止，將被告壓制在地以阻止其
    離去。被告明知其係染有免疫缺乏病毒之帶原者，為脫免逮
    捕，竟基於傷害及恐嚇之犯意，當場向乙○○恫稱：我有愛
    滋病要咬你等語。隨即以牙齒咬傷乙○○之左手臂，使其難
    以抗拒，致其手、腳多處均受有挫擦傷等傷害，因認被告涉
    犯刑法第329 條之準強盜罪嫌云云。惟按刑法第329 條準強
    盜罪之規定，旨在以刑罰之手段，保障人民之身體自由、人
    身安全及財產權，免受他人非法之侵害。立法者就竊盜或搶
    奪而當場施以強暴、脅迫者，僅列舉防護贓物、脫免逮捕或
    湮滅罪證三種經常導致強暴、脅迫行為之具體事由，係選擇
    對身體自由與人身安全較為危險之情形，視為與強盜行為相
    同，而予以重罰，擬制為強盜行為之準強盜罪構成要件行為
    ，雖未如刑法第328 條強盜罪之規定，將實施強暴、脅迫所
    導致被害人或第三人不能抗拒之要件予以明文規定，惟必於
    竊盜或搶奪之際，當場實施之強暴、脅迫行為，已達使人難
    以抗拒之程度，其行為之客觀不法，方與強盜行為之客觀不
    法相當，而得與強盜罪同其法定刑，司法院釋字第630 號解
    釋闡述甚明。經查：
  (一)被告行竊後欲離去時，遭乙○○壓制在地以阻止其離去，及
    其係染有免疫缺乏病毒之帶原者，以牙齒咬傷乙○○之左手
    臂，並致乙○○之手、腳多處均受有挫擦傷之事實，固為被
    告所坦承，且經證人乙○○於偵查、審理中證述明確，亦有
    瑞生醫院診斷證明書、上開行政院衛生署疾病管制局函文各
    1 紙在卷可稽（見偵卷第15頁、第21頁）。然被告否認有何
    準強盜罪之犯行，並稱其係因遭乙○○勒住脖子無法呼吸及
    說話，所以用牙齒咬乙○○的手臂，後來才告訴乙○○因其
    罹有上述疾病，要乙○○去作檢查云云。惟被告確係於遭乙
    ○○壓制在地時，對乙○○稱其罹有愛滋病，使乙○○心生
    畏懼，並以牙齒咬傷乙○○之左手臂等情，業經證人乙○○
    於偵訊時證述：被告被我發現後就往外跑，我就追上去將他
    推倒制伏，當時我用雙手壓住他的雙手，他的臉朝上與我面
    對面，我沒有勒住他，被告要求我放他走，又說他有愛滋病
    要咬我，就咬我的左手臂，我被咬傷後，沒有再與被告扭打
    等語（見偵卷第12-13 頁），於審理時復證稱：我勒住被告
    的脖子把他絆倒，然後就用雙手把他壓制在地，他的臉是朝
    上，被告要求我放走他，我有停頓一下，但被告可能急於掙
    脫，就跟我說他有愛滋病，剛好我的手在他的嘴巴旁邊，我
    就被咬傷了，我的手臂有一點血水及瘀血；被告是在被壓住
    後才咬我，不是在被勒住脖子的時候，我後來想到被咬會有
    愛滋病而感到恐懼等語明確（見本院卷第55-58 頁）。是被
    告對乙○○稱其罹有愛滋病，並以牙齒咬傷乙○○，其上開
    作為係脫免逮捕之行為，而其脫免逮捕之目的僅欲逃離現場
    、避免遭乙○○壓制。
  (二)又被告於審理時陳稱：我沒有反抗的意思，我知道竊盜跟強
    盜不一樣等語（見本院卷第60頁），及經證人乙○○於審理
    時證稱：我沒有因為被咬而把被告放開，後來我抓他的衣領
    到神明前懺悔的時候，他也沒有反抗或試圖逃跑，那時候他
    好像沒什麼力量，然後警察就來了等語明確（見本院卷第57
    -58 頁），可見被告並無積極壓制乙○○之自由意思，且依
    當時之客觀上2 人均係徒手、乙○○居上位壓住被告在地等
    情況，乙○○逮捕被告，勢已取得絕對之優勢地位，被告雖
    以牙齒咬傷乙○○左上臂之方式反抗其逮捕，客觀上應仍無
    法達使乙○○難以抗拒之程度。況乙○○遭被告咬傷後，仍
    未放開被告，甚至抓住被告的衣領在殿內懺悔，被告亦未再
    有反抗行為，益徵乙○○事實上並未陷於難以抗拒之程度。
  (三)揆諸上開解釋意旨，本件被告行為除另構成傷害、恐嚇罪外
    ，與刑法第329 條之準強盜罪之構成要件尚屬有間，公訴意
    旨認被告係犯準強盜罪，自有未合。
四、核被告所為，係犯刑法第320 條第1 項之竊盜罪、刑法第
    305 條之恐嚇危害安全罪。被告所犯2 罪間，犯意各別，行
    為互殊，應分論併罰。就被告所犯竊盜罪，公訴意旨認被告
    係犯準強盜罪云云，雖有未合，惟本院認定之事實與起訴之
    事實，其基本事實關係相同，爰予以變更法條。又被告有如
    事實欄所述之前科，於97年5 月7 日執行完畢等情，有臺灣
    高等法院被告前案紀錄表1 份在卷可查，是其前受徒刑之執
    行完畢後，5 年以內故意再犯本件有期徒刑以上刑之2 罪，
    均為累犯，應依刑法第47條第1 項規定加重其刑。爰審酌被
    告正值壯年，竟不思正途謀生，反圖不勞而獲，任意竊取他
    人財物，行為已有不該，且遭被害人以現行犯逮捕後，竟又
    為脫免逮捕而傷害、恐嚇被害人，惟考量其所竊得財物價值
    非鉅，且尚能坦承部分犯行，及斟酌其智識程度、生活狀況
    、犯罪動機、手段等一切情狀，爰量處如主文所示之刑，並
    定其應執行刑。另扣案之黏膠繫線之墊片1 片，係縱、橫各
    5 個、3 個之排列方式以雙面膠帶黏住，長約10公分、寬約
    6 公分，業經本院於98年11月12日當庭勘驗無誤，並有照片
    2 張在卷可參（見本院卷第59頁、警卷第32頁），是該扣案
    物在客觀上顯不足以對人生命、身體、安全構成危險性，非
    屬兇器無訛，惟係被告所有供犯竊盜罪所用之物，業據其自
    承在卷，爰依刑法第38條第1 項第2 款宣告沒收。
貳、公訴不受理部分：
一、公訴意旨略以：被告甲○○於98年2 月20日14時16分許，在
    址設高雄縣大樹鄉○○村○○街266 號之「高龍聖真殿」，
    基於傷害之犯意，以牙齒咬傷乙○○之左手臂，並致乙○○
    受有左手臂、右手、右膝、右足、右大拇指挫擦傷之傷害。
    因認被告乙○○涉犯刑法第277 條第1 項之傷害罪嫌云云。
二、按告訴乃論之罪，告訴人之告訴，除須指明所告訴之犯罪事
    實外，尚須表示希望訴追之意思（最高法院24年上字第2193
    號、73年臺上字第5222號判例意旨參照）。次按刑事訴訟法
    第273 條第5 項所謂起訴之行為有欠缺，應命補正者，係指
    起訴之法定程式有欠缺，且得補正者（如起訴書未簽名蓋章
    、漏列被告年齡特徵等）之情形而言。如起訴之必備要件有
    所欠缺（即欠缺起訴之合法要件），因既屬起訴所必須具備
    之要件，若有所欠缺，因起訴不合法，亦無可補正。而告訴
    乃論之罪，告訴權人之告訴為刑事訴追要件，係起訴之法定
    必備要件，檢察官縱得就告訴乃論之罪進行偵查，惟若未據
    有告訴權之人於法定期間提起告訴，既因欠缺訴追要件，依
    法不得提訴，故如檢察官未注意及此，竟就欠缺訴追要件之
    告訴乃論之罪提訴，此即屬欠缺起訴之法定必備要件。查本
    件被害人乙○○因遭被告傷害，致受有如上所述之傷害，檢
    察官認被告係涉犯刑法第277 條第1 項之傷害罪，依同法第
    287 條第1 項前段之規定，須告訴乃論。而被害人雖於警詢
    及偵訊時曾提及遭被告傷害之事實，然其僅於警詢中就財物
    損失部分表示其代高龍聖真殿提出告訴（見警卷第9 頁），
    於偵訊中亦未就其所受傷害部分須表示希望訴追之意思，難
    認已合法提出告訴，依上開說明，本院自應依刑事訴訟法第
    303 條第3 款，諭知公訴不受理之判決。
據上論斷，應依刑事訴訟法第299 條第1 項前段、第300 條、第
303 條第3 款，刑法第320 條第1 項、第305 條、第47條第1 項
、第38條第1 項第2 款、第51條第5 款，刑法施行法第1 條之1
，判決如主文。
本案經檢察官黃子宜到庭執行職務。
中    華    民    國    98    年    11    月    26    日
                  刑事第十二庭  審判長法  官  黃建榮
                                      法  官  林燻煜
                                      法  官  王品惠
以上正本證明與原本無異。
如不服本判決應於收受送達後10日內向本院提出上訴書狀，並應
敘述具體理由；如未敘述上訴理由者，應於上訴期間屆滿後20日
內向本院補提理由書（均須按他造當事人之人數附繕本）「切勿
逕送上級法院」。
中    華    民    國    98    年    11    月    26    日
                                       書記官  李文廣
附錄本案論罪科刑法條：
中華民國刑法第320 條（普通竊盜罪）
意圖為自己或第三人不法之所有，而竊取他人之動產者，為竊盜
罪，處5 年以下有期徒刑、拘役或5 百元以下罰金。
意圖為自己或第三人不法之利益，而竊佔他人之不動產者，依前
項之規定處斷。
前二項之未遂犯罰之。
中華民國刑法第305條（恐嚇危害安全罪）
以加害生命、身體、自由、名譽、財產之事，恐嚇他人致生危害
於安全者，處2 年以下有期徒刑、拘役或3 百元以下罰金。


司法院資訊處製作；財團法人民間司法改革基金會備份。
